臺灣彰化地方法院刑事判決　　　　　　　　　　　　　　九十年度訴字第七九五號
　　公　訴　人　臺灣彰化地方法院檢察署檢察官
　　被　　　告　甲○
　　選任辯護人　陳世煌律師
　　　　　　　　楊振裕律師
　　　　　　　　劉嘉堯律師
右列被告因偽造文書案件，經檢察官提起公訴（九十年度偵字第七○一號），本院判
決如左：
    主  文
甲○無罪。
    理  由
一、公訴意旨略以：被告甲○係設於彰化縣溪湖鎮○○路○段二號「三王輪胎股份有
    限公司」（下稱三王公司）之董事長，其於民國（下同）八十四年十一月間，在
    三王公司內，明知其未得科興行負責人乙○○之同意授權，即在其所持如附表所
    示之支票背面盜蓋「科興行印」之印文，而偽造背書，並持以交由告訴人戊○○
    ○借款，足生損害於乙○○。嗣告訴人屆期提示如附表所示之支票均未獲付款，
    向乙○○追索票款時，經乙○○提出異議及否認以科興行名義背書，始查知上情
  。因認被告涉犯刑法第二百十六條、第二百十條之偽造私文書罪嫌等情。
二、按犯罪事實應依證據證據認定之，無證據不得推定其犯罪事實，刑事訴訟法第一
    百五十四條定有明文。又事實之認定，應憑證據，如未能發現相當證據，或證據
    不足以證明，自不能以推測或擬制之方法，為裁判基礎（最高法院四十年台上字
    第八六號判例參照）；而告訴人之告訴，係以使被告受刑事訴追為目的，是其陳
    述是否與事實相符，仍應調查其他證據以資審認（最高法院五十二年台上字第一
    三○○號判例參照），易言之，即藉由補強證據之存在，以增強或擔保告訴人陳
    述之證明力（最高法院八十七年度台上字第二一七六號判決要旨參照）。且認定
    犯罪事實所憑之證據，雖不以直接證據為限，間接證據亦包括在內，然無論直接
    證據或間接證據，其為訴訟上之證明，須於通常一般之人均不致有所懷疑，而得
    確信其為真實之程度者，始得據為有罪之認定，倘其證明尚未達此一程度，而有
    合理之懷疑存在而無從使事實審法院得有罪之確信時，即應由法院為諭知被告無
    罪之判決（最高法院七十六年台上字第四九八六號判例參照）。
三、本件公訴人認被告涉有右開犯行，係以告訴人之指訴、附表所示之支票為據，並
    以乙○○證稱不知否認在附表所示支票背書等語為憑。訊據被告固不否認有持附
    表所示之支票向告訴人調現之事實，惟堅決否認有何偽造文書之犯行，辯稱：伊
    經三王公司股東即告訴人之弟丁○○告知已徵得乙○○同意背書，三王公司會計
    人員遂以乙○○授權三王公司所刻之「科興行」印章，在附表所示之支票背書，
    伊才簽名背書，伊並無偽造科興行印文等語。
五、經查，告訴人提出支票六紙等物，固足以證明被告確有交付紀興簽發之支票經其
    背書，交予告訴人用以調現之事實，然上開「科興行」印章是否確係被告未經乙
    ○○同意而偽造，應先行調查。次查，證人乙○○於偵查中雖證稱附表所示支票
    背面「柯興行印」之印文不是柯興行之印鑑章，其未在附表所示之支票蓋印背書
    等語，然乙○○之妻丙○○於本院審理時具結證稱：「柯興行自七十九年起，與
    三王公司有業務交易往來，八十四年間我先生乙○○要入股三王公司，授權三王
    公司刻印辦理入股事宜。八十四年間，三王公司會計打電話給我，說支票需乙○
    ○背書，但找不到乙○○，請我轉告乙○○欲以之前授權所刻之印章背書，我同
    意三王公司這麼作，但我忘記通知我先生，我事後也未通知甲○」等語，質諸告
    訴代理人鄭雪櫻律師對證人丙○○之前開證述並無意見，甚至表示係三王公司當
    時財務危機時支票背書借款之聯繫誤會所致等語，是被告並無偽刻「刻興行」印
    章及盜蓋印文背書情事，自難逕以被告在附表所示之支票簽名背書，即為不利被
    告之認定。綜上所述，卷內證據僅足以證明三王公司有使用柯興行背書於其所持
    之客票，以及上開支票事後遭退票之事實，尚不足以使本院達成被告確有偽造印
    章及偽造私文書犯行之確信。此外，本院復查無其他積極證據證明被告確有公訴
    人所指之犯行，揆諸首開規定及說明，自應為被告無罪之諭知。
據上論斷，應依刑事訴訟法第三百零一條第一項前段，判決如主文。
中　　　華　　　民　　　國　　九十一　　年　　　九　　　月　　 三十 　　日
                                  臺灣彰化地方法院刑事第一庭
                                      法  官  宋  恭  良
右正本證明與原本無異。
如不服本判決，應於判決送達後十日內，向本院提出上訴狀。
                                      書記官
附　表：
┌──┬───┬──────┬─────┬───┬─────┬──────┐
│編號│發票人│付款人　　　│金額　　　│帳號　│票號　　　│發票日　　　│
├──┼───┼──────┼─────┼───┼─────┼──────┤
│一　│紀興　│華僑銀行大里│894500元　│61-7　│AC0000000 │84.11.22　　│
├──┼───┤分行　　　　├─────┼───┼─────┼──────┤
│二　│同右　│　　　　　　│723400元　│61-7　│AC0000000 │84.11.27　　│
├──┼───┤　　　　　　├─────┼───┼─────┼──────┤
│三　│同右　│　　　　　　│567500元　│61-7　│AC0000000 │84.12.1　　 │
├──┼───┼──────┼─────┼───┼─────┼──────┤
│四　│同右　│台新銀行大里│566210元　│372-6 │DL0000000 │84.11.24　　│
│　　│　　　│分行　　　　│　　　　　│　　　│　　　　　│　　　　　　│
└──┴───┴──────┴─────┴───┴─────┴──────┘
